【裁判字號】    90,訴,209
【裁判日期】    901218
【裁判案由】    清償借款
【裁判全文】
臺灣花蓮地方法院民事判決  九十年度訴字第二○九號
    原      告  台灣土地銀行
    法定代理人  乙○○
    訴訟代理人  甲○○
    被      告  丙○○
右當事人間請求給付借款事件，本院判決如左：
    主    文
被告應與黃秋華、吳銘達連帶給付原告新臺幣伍佰萬元及自民國八十九年十一月八日
起至清償日止，按週年利率百分之九點四四計算之利息，並自民國八十九年十二月九
日起至清償日止，逾期在六個月以內者，按上開利率百分之十，逾期超過六個月部分
，按上開利率百分之二十計算之違約金。
訴訟費用由被告負擔。
    事    實
甲、原告方面：
  一、聲明：如主文所示。
  二、陳述：
    (一)訴外人黃秋華以被告為連帶債務人、以訴外人吳銘達為連帶保證人，於民國八
      十九年四月八日向原告借用新臺幣（下同）伍佰萬元，自八十六年四月八日起
      至一百零六年四月八日止，共分二百四十期。第一期至第六十期，每月繳付利
      息，自第六十一期起，則按期平均繳付本息，並約定如有一期未履行時，即視
      為全部到期，而利息按基本放款利率加七點八碼，採用浮動利率，又約定逾期
      清償在六個月以內者，按上開利率百分之十，超過六個月者，按上開利率百分
      之二十計付違約金。詎自八十九年十月一日起，黃秋華即未依約繳款，迭經催
      討，均置之不理，計尚欠如聲明所示之本利迄未清償，為此依據消費借貸契約
      以及連帶債務人之法律關係，聲請發支付命令，命被告與黃秋華、吳銘達連帶
      給付如訴之聲明，黃秋華與吳銘達部分確定，而被告對於支付命令為異議。
    (二)被告答辯狀雖冗長，惟多與本案無關。至於被告爭執其無可能為黃秋華作保。
      然查，伊與黃秋華係於八十六年三月二十八日一同來原告花蓮分行辦理借款及
      連帶債務人之手續，並經原告花蓮分行職員張玉朋就伊所提出之身分證，當面
      核對確係被告本人無誤，並請伊於借據及「面晤確認簽章」欄當面簽名蓋章，
      並影印伊所提出之身分證歸檔完成手續之後，始於「核對人」欄蓋章，故借據
      確係被告簽名蓋章。又被告已自認伊與黃秋華離婚日期為八十七年四月七日，
      係在被告與原告簽立借據之一年後，而非簽立借據之前，則亦足證借據上之簽
      名蓋章為伊所親為無訛。至於伊所辯與黃秋華正處於分居及不可原諒之狀態，
      無可能為其作保云云，顯與本件無關而屬臨訟杜撰卸責之詞，殊無可採。
    (三)被告所書寫之個人資料表、借據與答辯狀所提出之證物「離婚協議書」之簽名
      、阿拉伯數字，其比順、下筆之深淺輕重，均由肉眼可辨識係出自被告同一人
      之筆跡。再被告於九十年五月四日向原告申請調借借據影本時，曾提供蓋有與
      正本相符之本人身分證影本及收據一張，其上亦有被告親自簽名，筆跡清晰可
      辨，與借據上之簽名完全相符，豈容被告空言否認，是被告所辯均無可採。
  三、證據：提出(一)借據一紙、(二)放款帳卡查詢單一紙、(三)離婚協議書影本一紙、(四)
      身分證影本一紙、(五)收據一紙、(六)個人資料表一紙。並請求訊問證人張玉朋。
乙、被告方面：
    被告未於言詞辯論期日到場，據其於準備程序提出之書狀聲明陳述如左：
  一、聲明：駁回原告之訴。
  二、陳述：
    (一)被告與黃秋華自八十六已經分居一年餘，至八十七年四月七日辦理離婚登記。而
      依照原告提出之借貸契約來看，契約訂立時間為八十六年四月八日，當時乃原
      告與黃秋華處於分居之狀況，斷無可能為其擔任連帶債務人。且本案爭執的建
      物位於花蓮縣吉安鄉○○○街十六號，被告從未見過，且遍尋該建物不著，被
      告如何為一棟未曾見過的房子擔保。
    (二)再者，借據上之簽名以及私章均非被告所有，請求比對契約上之簽名與離婚協
      議書上之簽名，應該是明顯不同。
  三、證據：提出(一)民事異議狀一紙、(二)繳息本金記錄二紙、(三)銀貸契約一紙、(四)建
      物登記謄本一份、(五)土地登記簿一份、(六)戶籍謄本一紙、(七)建築改良物所有權
      狀一紙、(八)離婚協議書一紙。（以上均為影本）並請求將借據上之筆跡送請鑑
      定。
丙、本院依職權命被告當庭書寫姓名，供為筆跡鑑定之資料。
    理    由
一、本件被告未於言詞辯論期日到場，核無民事訴訟法第三百八十六條各款所列情形
    ，爰依原告聲請，由其一造辯論而為判決，並斟酌被告於準備程序所為之陳述。
二、本件原告主張之事實，已據其提出借據、放款帳卡查詢單為證，核屬相符，自堪
    信為真實。被告雖辯稱借據上之簽名以及印章均非其所為云云，然查：
  (一)經本院訊問證人即辦理本件借款業務之原告花蓮分行職員張玉朋，其證稱「依照
    規定借款人跟連帶債務人或保證人都應該到場。可是本件簽名的時間不一樣。當
    時是借款人跟連帶債務人一起來，連帶債務人就是坐在這裡的被告丙○○本人，
    借款人就是他的太太黃秋華。被告丙○○他自己簽名跟蓋章。借據上的記載他們
    當時都看過，是在銀行裡面寫的」等語，是由證人之證詞可知，被告確係親自於
    本件借款之借據上簽名及蓋章。
  (二)又經本院將被告於系爭借款之借據原本上簽名，與被告於九十年五月七日簽名之
    收據、當庭簽名之字跡、個人資料表、九十年四月十三日本院九十年度簡上字第
    七號勘驗筆錄等文件原本上被告之簽名字跡，函送內政部警政署刑事警察局鑑定
    ，其檢驗情形認為「就所送資料證鑑驗結果：編號二借據上丙○○簽名字跡與編
    號一收據、編號四個人資料表、編號五勘驗筆錄上丙○○簽名字跡相符」，此有
    內政部警政署刑事警察局九十年九月二十八日刑鑑字第一八八七０五號鑑驗通知
    書附卷可稽。被告雖辯稱鑑定機關之鑑定結果並不可信，然被告並未指明鑑定結
    果有何不實之處，且內政部警政署係採用特徵比對法為鑑驗方法，並於上開通知
    書內附上筆跡鑑驗說明，已詳細記載其所為鑑定結果認定之依據，以及筆跡相同
    之處，此有筆跡鑑驗說明在卷可查，是內政部警政署之鑑定結果應堪採信。且被
    告被告亦不否認前開編號一之收據、編號五之勘驗筆錄上之簽名字跡為其親筆所
    為，則鑑定結果既認為系爭借據上之簽名與收據、勘驗筆錄上之簽名為同一人所
    為，應與事實相符，被告所為辯解，顯無依據，不應採信。
三、從而，被告所辯均不足採，而原告主張之事實業已提出前揭證據以實其說，則原
    告依消費借貸及連帶債務之法律關係請求被告與黃秋華、吳銘達連帶給付借款五
    百萬元，並自八十九年十一月八日起至清償日止，按週年利率百分之九點四四計
    算之利息，及自八十九年十二月九日起至清償日止，逾期在六個月內者，按上開
    利率百分之十，逾期超過六個月部分，按上開利率百分之二十計算之違約金，為
    有理由，應予准許。
四、本件事證已經明確，兩造其餘主張及舉證，核與本件判決結果不生影響，不予逐
    一論述，附此敘明。
五、據上論結，原告之訴為有理由，依民事訴訟法第三百八十五條第一項前段、第七
    十八條，判決如主文。
中      華      民      國    九十      年     十二     月     十八     日
                        臺灣花蓮地方法院民事庭
~B審判長法官  陳心弘
~B法      官  朱光仁
~B法      官  余明賢
右正本証明與原本無異。
如對本判決不服，應於送達後廿日內，向本院提出上訴狀（應抄附繕本）。
~B法院書記官  林香君
中      華      民      國    九十      年     十二     月     二十     日


司法院資訊處製作；財團法人民間司法改革基金會備份。
